臺灣士林地方法院刑事判決
109年度訴字第63號
公  訴  人  臺灣士林地方檢察署檢察官
被      告  周承德




指定辯護人  蔡佑明律師（法律扶助）
上列被告因違反槍砲彈藥刀械管制條例案件，經檢察官提起公訴
（108 年度偵字第10360 號），本院判決如下：
    主  文
乙○○犯非法持有可發射子彈具殺傷力之槍枝罪，累犯，處有期徒
刑參年貳月，併科罰金新臺幣伍萬元，罰金如易服勞役，以新臺
幣壹仟元折算壹日。
扣案如附表所示之物沒收。
    事  實
一、乙○○明知具有殺傷力之改造槍枝，係屬槍砲彈藥刀械管制條
    例所列管之違禁物，未經中央主管機關許可，不得持有，詎
    其仍基於非法持有槍枝之犯意，於不詳時間，收受真實姓名
    年籍不詳自稱「林明厚」（已歿）之人所交付如附表所示可
    發射子彈具殺傷力之改造槍枝1 支後，先交由真實姓名年籍
    不詳綽號「TONY」之人保管，復於民國99、100 年間某日
　　，向「TONY」取回上揭槍枝並置放在其位於臺北市○○區○○街
    000 巷00號1 樓之住處內，而無故持有之。嗣於108 年7 月
    6 日，因有車輛停放於乙○○上址住處對面遭槍擊毀損（涉犯
    毀損部分由檢察官另為不起訴處分），經臺北市政政
　　府警察局內湖分局員警獲報到場處理並調閱監視錄影畫面後
    ，查得乙○○於槍擊發生後將上揭槍枝放置在黑色電腦包
　　內並攜往防火巷藏匿，始悉上情。
二、案經臺北市政府警察局內湖分局報告臺灣士林地方檢察署檢
    察官偵查後提起公訴。
    理  由
壹、程序事項：
    本案所引用之供述及非供述證據，業經本院依法踐行調查證
    據程序，而檢察官、辯護人、被告亦均同意各該證據有證據
    能力，復查無依法應排除其證據能力之情形，是後述所引用
    證據之證據能力均無疑義，先予敘明。
貳、實體事項：
一、上開犯罪事實，業據被告乙○○於警詢、偵查（見偵查卷第16
    頁至第21頁、第87頁至第89頁、第204 頁至第206 頁）及本
    院審理中（見本院訴字卷㈠第46頁、卷㈡第246 頁至第247 頁
    ）坦承不諱，且扣案如附表所示之槍枝經送請內政部警政署
    刑事警察局鑑定後，其結果為：送鑑手槍（槍枝管制編號00
    00000000，含彈匣2 個），認係改造手槍，由仿半自動手槍
    製造之槍枝，換裝土造金屬槍管而成，擊發功能正常，可供
    擊發適用子彈使用，認具殺傷力，有該局108 年7 月23日刑
    鑑字第1080068118號鑑定書在卷可稽（見偵查卷第 107 頁
    至第111 頁）；又嗣經員警分別在上揭槍枝之㈠握把處及板
    機處、滑套處；㈡彈匣2 個採證而送請臺北市政府警察局鑑
    定後，㈠之部分檢出一混合型之DNA －STR 型別，不排除為被
    告與另一未知人DNA 混合之結果；㈡之部分檢出一位男性之D
    NA －STR 主要型別，經比對結果發現與被告之DNA －STR 型
    別相符，亦有臺北市政府警察局鑑定書（實驗室案件編號：
    0000000000C26 ）附卷可憑（見偵查卷第133 頁至第137 頁
    ），足認被告之自白與事實相符，而堪以採信。此外，復有
    臺北市政府警察局內湖分局刑案現場勘察報告、職務報告、
    執勤報告及監視錄影畫面翻拍照片、現場照片（見偵查卷第
    26頁至第34頁、第138 頁至第187 頁、第214 頁、第215 頁
    ）在卷可佐，是本案事證明確，被告犯行洵堪認定，應依法
    論科。
二、論罪科刑：
  ㈠被告乙○○行為後，槍砲彈藥刀械管制條例於109 年6 月10日
    修正公布，並在109 年6 月12日施行。修正前第7 條第 1 
    項、第4 項規定：「未經許可，製造、販賣或運輸火砲、肩
　　射武器、機關槍、衝鋒槍、卡柄槍、自動步槍、普通步槍、
　　馬槍、手槍或各類砲彈、炸彈、爆裂物者，處無期徒刑或 7
     年以上有期徒刑，併科新臺幣3,000 萬元以下罰金。」、
    「
　　未經許可，持有、寄藏或意圖販賣而陳列第1 項所列槍砲、
    彈藥者，處5 年以上有期徒刑，併科新臺幣1,000 萬元以下
    罰金。」，修正後則規定：「未經許可，製造、販賣或運輸
    制式或非制式火砲、肩射武器、機關槍、衝鋒槍、卡柄槍、
    自動步槍、普通步槍、馬槍、手槍或各類砲彈、炸彈、爆裂
    物者，處無期徒刑或7 年以上有期徒刑，併科新臺幣 3,000
     萬元以下罰金。」、「未經許可，持有、寄藏或意圖販賣
    而陳列第1 項所列槍砲、彈藥者，處5 年以上有期徒刑，併
    科新臺幣1,000 萬元以下罰金。」。再修正前第8 條第1 項
    、
　　第4 項規定：「未經許可，製造、販賣或運輸鋼筆槍、瓦斯
    槍、麻醉槍、獵槍、空氣槍或第4 條第1 項第1 款所定其他
    可發射金屬或子彈具有殺傷力之各式槍砲者，處無期徒刑或
    5 年以上有期徒刑，併科新臺幣1,000 萬元以下罰金。」、
    「未經許可，持有、寄藏或意圖販賣而陳列第1 項所列槍枝
    者，處3 年以上10年以下有期徒刑，併科新臺幣700 萬元以
    下罰金。」，修正後則規定：「未經許可，製造、販賣或運
    輸制式或非制式鋼筆槍、瓦斯槍、麻醉槍、獵槍、空氣槍或
    第4 條第1 項第1 款所定其他可發射金屬或子彈具有殺傷力
    之各式槍砲者，處無期徒刑或5 年以上有期徒刑，併科新臺
    幣1,000 萬元以下罰金。」、「未經許可，持有、寄藏或意
    圖販賣而陳列第1 項所列槍砲者，處3 年以上10年以下有期
    徒刑，併科新臺幣700 萬元以下罰金。」；而上開槍砲彈藥
    刀械管制條例之修正說明略以：「依司法實務相關見解，制
    式槍枝係指『經政府立案、合法工廠生產之槍枝』；非制式槍
    枝則指『非政府立案合法工廠或私人自行生產之土造槍枝，
    又可分為仿造槍（仿制式槍枝）、改造槍（改造信號槍、改
    造玩具槍）及各式土造槍枝（如鋼管槍）』；至於原司法實
    務所指其他可發射金屬或子彈具有殺傷力之各式槍砲，即非
    制式手槍部分之見解，自因本次修法變更槍砲之定義，本於
    具體個案審酌是否繼續適用」、「鑒於現行查獲具殺傷力之
    違法槍枝，多屬非制式槍枝，可遠距離致人死傷，且殺傷力
    不亞於制式槍枝，對人民生命、身體、自由及財產法益之危
    害，實與制式槍枝無異；另因非制式槍枝之取得成本遠低於
    購買制式槍枝，且製造技術門檻不高、網路取得改造資訊容
    易，導致非制式槍枝氾濫情形嚴重，若區分制式與否而分別
    適用第7 條或第8 條處罰，將使不法分子傾向使用非制式槍
    砲從事不法行為，以規避第7 條較重之刑責，無異加深不法
    分子大量使用非制式槍砲之誘因，爰為有效遏止持非制式槍
    砲進行犯罪情形，非制式槍砲與制式槍砲罪責確有一致之必
    要。」、「為使違法槍砲之管制作為更臻嚴密，並遏阻非制
    式槍砲氾濫情形，以確保人民之生命、身體、自由及財產安
    全，爰修正第1 項第1 款之槍砲定義，使特定類型槍砲之管
    制範圍明確及於所有具殺傷力之制式及非制式槍砲，且有違
    法製造等行為，不論標的為制式或非制式槍砲，皆應依特定
    類型管制槍砲之處罰規定進行追訴。」（第4 條部分）；「
    配合修正條文第4 條第1 項第1 款修正槍砲定義，於第1 項
    增列『制式或非制式』之文字」（第7 條部分）；「第1 項增
    列『制式或非制式』之文字，修正理由同修正條文第7 條說明
    」、「為統一『槍砲』之用詞，爰第 2
　　項及第4 項酌作文字修正」（第8 條部分）。依此立法說明
    以觀，本次槍砲彈藥刀械管制條例之修正目的，在於有效遏
    止持非制式槍砲進行犯罪，乃認非制式槍砲與制式槍砲之罪
    責有一致性之必要，故於第4 條、第7 條至第8 條均增加「
    制式或非制式」之態樣，亦即不分制式或非制式槍砲，凡屬
    第7 條所列各類槍砲且具有殺傷力者，概依第7 條規定處罰
    。是本案被告非法持有可發射子彈具有殺傷力之改造手槍之
    行為，於槍砲彈藥刀械管制條例修正前，原依該條例第 8條
    第4 項予以論處，於修正後，則應依該條例第7 條第4 項予
    以論處；經比較新舊法，修正後之規定並未較有利於被告，
    依刑法第2 條第1 項前段之規定，自應適用被告行為時即修
    正前槍砲彈藥刀械管制條例之規定論處。
　㈡核被告乙○○所為，係犯修正前槍砲彈藥刀械管制條例第 8 條
    第4 項之非法持有可發射子彈具殺傷力之槍枝罪。
　㈢按刑法第47條第1 項所規定累犯之加重，以受徒刑之執行完
    畢，或一部之執行而赦免後，5 年以內故意再犯有期徒刑以
    上罪者，為其要件。而繼續犯係行為之繼續，非狀態之繼續
    ，因此繼續犯之「最初行為」、「中間行為」或「行為終了
    」祇要其中一部行為係在另一犯罪所處徒刑執行完畢5 年以
    內者，即該當累犯規定之要件（最高法院108 年度台非字第
    65號判決要旨參照）。被告前於104 年間，因公共危險案件
    ，經本院以104 年度士交簡字第1038號判決判處有期徒刑4 
    月確定，在104 年12月10日易科罰金執行完畢，有臺灣高等
    法院被告前案紀錄表可佐，而被告自99、100 年間前之不詳
    日持有本案槍枝時起，犯罪即為成立，並繼續至108 年 7 
    月6 日為警查獲時止，是其本案持有槍枝之行為，既有部分
    係在另案公共危險之執行完畢5 年以內，自仍該當累犯規定
    之要件，惟因本院衡酌被告前案與本案所犯並非相同罪質之
    罪，如仍加重其法定最低度刑，將使「行為人所受的刑罰」
    超過「其所應負擔罪責」，故依司法院大法官會議釋字第77
    5 號解釋意旨，僅依刑法第47條第1 項加重其法定最高度刑
　　。
  ㈣被告經本院囑託國立臺灣大學醫學院附設醫院為精神鑑定後
    ，其結果為：綜上所述，就被告之生活史、疾病史及鑑定結
    果彙整，被告於神經發展上具有注意力不集中過動症特質之
    脆弱性，在兒童青少年期發展為對立反抗疾患，再於成年早
    期發展為反社會人格障礙症，且自青少年期就併用多種合法
    與非法物質。被告32歲後明顯出現酒精及鎮靜安眠藥使用障
    礙症，並經常以恐慌發作的方式表現，另於38歲後因造成顯
    著困擾之憂鬱症狀，被診斷為其他雙相情緒障礙症，且需長
    期精神科就診與藥物治療。本案（即被告持有槍枝）行為涵
    蓋之時間甚長，非單一短暫時點之行為，與被告明顯受酒精
    使用障礙症、鎮靜安眠藥使用障礙症、與其他雙相情緒障礙
    症影響之時間有所重合，但經分析，其行為與其反社會人格
    障礙症較為相關，而其他精神疾患尚未影響其持有槍枝之相
    關辨識其行為違法及依其辨識而行為之能力；而單就行為分
    析，被告於本案行為相關之辨識行為違法之能力或依其辨識
    而行為之能力無欠缺或顯著減低之情形，有該院110 年10月
    22日校附醫精字第1104700234號函所附精神鑑定報告書可參
    （見本院卷㈡第197 頁至第215 頁），是被告及辯護人辯稱
    被告本案行為應可適用刑法第19條之規定減輕其刑云云，即
    不足採信。
  ㈤爰審酌被告非法持有具殺傷力之槍枝之行為，具有相當之危
    險性，嚴重危害社會治安，併兼衡其於犯後坦承犯行、本案
    所查扣之槍枝數量多寡，暨被告專科肄業、已婚有二名未成
    年子女，目前無業，依靠低收入戶補貼及配偶之薪資維持生
    活，以及其患有相關精神疾病（詳見上開精神鑑定報告）之
    智識程度、家庭生活及經濟狀況等一切情狀，量處如主文所
    示之刑，並就罰金部分諭知易服勞役之折算標準。
三、沒收部分：
    扣案如附表所示之槍枝，經鑑定後具有殺傷力一節，已如上
    述，自屬違禁物無訛，爰併依刑法第38條第1 項之規定，不
    問屬於犯人與否，宣告沒收。
據上論斷，應依刑事訴訟法第299 條第1 項前段，修正前槍砲彈
藥刀械管制條例第8 條第4 項，刑法第2 條第1 項前段、第11條
前段、第47條第1 項、第42條第3 項前段、第38條第1 項，判決
如主文。
本案經檢察官甲○○提起公訴，檢察官張君如、張尹敏到庭執行職
務。
中    華    民    國    111   年     1    月    13    日
                    刑事第七庭  審判長法  官  蔡明宏
                                      法  官  陳孟皇
                                      法  官  蘇昌澤
以上正本證明與原本無異。
如不服本判決應於收受判決後20日內向本院提出上訴書狀，並應
敘述具體理由。其未敘述上訴理由者，應於上訴期間屆滿後20日
內向本院補提理由書（均須按他造當事人之人數附繕本）「切勿
逕送上級法院」。
因疫情而遲誤不變期間，得向法院聲請回復原狀。
                                      書記官  吳佩蓁
中    華    民    國    111   年     1    月    13    日
附錄論罪科刑依據之法條：
修正前槍砲彈藥刀械管制條例第8 條
未經許可，製造、販賣或運輸鋼筆槍、瓦斯槍、麻醉槍、獵槍、
空氣槍或第4 條第1 項第1 款所定其他可發射金屬或子彈具有殺
傷力之各式槍砲者，處無期徒刑或5 年以上有期徒刑，併科新臺
幣1 千萬元以下罰金。
未經許可，轉讓、出租或出借前項所列槍枝者，處5 年以上有期
徒刑，併科新臺幣1 千萬元以下罰金。
意圖供自己或他人犯罪之用，而犯前二項之罪者，處無期徒刑或
7 年以上有期徒刑，併科新臺幣1 千萬元以下罰金。
未經許可，持有、寄藏或意圖販賣而陳列第1 項所列槍枝者，處
3 年以上10年以下有期徒刑，併科新臺幣700 萬元以下罰金。
第1 項至第3 項之未遂犯罰之。

附表：
編號 物  品  名  稱 數量 製造方式 槍枝管制編號 鑑  定  結  果  一 非制式手槍，由仿半自動手槍製造之槍枝（含彈匣2 個） 1 支 換裝土造金屬槍管而成 0000000000 擊發功能正常，可供擊發適用子彈使用，認具殺傷力